【裁判字號】    98,易,610
【裁判日期】    990129
【裁判案由】    違反著作權法等
【裁判全文】
臺灣基隆地方法院刑事判決               98年度易字第610號
公  訴  人  臺灣基隆地方法院檢察署檢察官
被      告  甲○○
            丙○○
上列被告因違反著作權法等案件，經檢察官提起公訴（98年度偵
字第3068號），被告就被訴事實為有罪之陳述，本院乃裁定改依
簡式審判程序進行審理，並判決如下：
    主  文
甲○○共同明知係侵害著作財產權之重製光碟而散布，處有期徒
刑玖月，扣案如附表二所示之重製光碟肆片及盜版光碟目錄拾本
均沒收之。
丙○○共同明知係侵害著作財產權之重製光碟而散布，處有期徒
刑拾壹月，扣案如附表二所示之重製光碟肆片及盜版光碟目錄拾
本均沒收之。
    事  實
一、前科紀錄：
  (一)丙○○曾於民國95年7 月間起至96年7 月26日為警查獲時止
    ，因違反著作權法案件，經本院於97年6 月9 日以96年度易
    字第837 號判處有期徒刑7 月，緩刑3 年確定；又於97年12
    月下旬某日起至98年3 月24日為警查獲時止，因違反著作權
    法案件，經本院於98年10月15日以98年度易字第269 號判處
    有期徒刑10月確定（以上2罪均不構成累犯）。
  (二)甲○○前於97年12月下旬某日起至98年3 月24日為警查獲時
    止，因違反著作權法案件，經本院於98年8 月3 日以98年度
    易字第269 號判處有期徒刑8 月，緩刑3 年確定（不構成累
    犯）。
二、本案事實：
    丙○○與甲○○分別係基隆市○○區○○路51號2 樓遊戲王
    電視遊樂器專賣店（即秋葉原電視遊樂器專賣店，以下簡稱
    遊戲王專賣店）之實際及登記負責人，渠等均明知「無雙OR
    OCHI蛇魔」、「真三國無雙5SPECIAL」及「無雙OROCHI蛇魔
    再臨」等遊戲光碟片，係臺灣光榮綜合資訊股份有限公司（
    以下簡稱光榮公司）著作權人，所享有著作財產權之視聽著
    作，為受我國著作權法保護之著作物，非經著作權人同意或
    授權，不得擅自散布侵害光榮公司著作財產權之光碟重製物
    ；亦明知上開光碟所使用如附表一所示之「koei及圖」，係
    光榮公司向經濟部智慧財產局申請註冊，取得商標權，專用
    期間如附表一所示（現仍在商標權期間內），指定使用於如
    附表一所示之商品，未經該商標權人之同意或授權，不得於
    同一商品，使用相同之註冊商標或使用近似註冊商標之商標
    ，而致相關消費者有混淆誤認之虞，亦不得販賣上述仿冒商
    標之商品。詎甲○○與丙○○猶不思悔改，復基於散布侵害
    他人著作財產權之重製光碟及販賣仿冒商標商品之犯意聯絡
    ，於98年3 月24日為警查獲散布侵害他人著作財產權之重製
    物及販賣仿冒商標商品案件之後之98 年4月間某日（甲○○
    、丙○○違反著作權法及商標法案件，業經本院以98年度易
    字第69號各判處有期徒刑10月、8 月），由甲○○向真實姓
    名年籍均不詳之人，以每片盜版光碟新臺幣（下同）20至30
    元不等之價格購入未經光榮公司授予著作財產權及未經授權
    使用商標之盜版遊戲光碟，並在所經營之遊戲王電視遊樂器
    專賣店內，提供盜版光碟目錄供不特定顧客勾選，再依顧客
    勾選結果，拿取顧客選購之光碟片交與顧客，而多次以每片
    盜版光碟150至200元之價格出售牟利，以此方式散布侵害著
    作財產權之光碟重製物。嗣於98年6月8日，台北市保護智慧
    財產權交流協會執行主任丁○○至上址遊戲王電視遊樂器專
    賣店內查看，發現該店販賣侵害該協會會員光榮公司著作權
    及商標權之盜版遊戲光碟，乃以450 元價購侵害光榮公司著
    作權及商標權之「真三國無雙5SPECIAL」、「無雙OROCHI蛇
    魔」盜版光碟各1片及「ALIEN SYNDROME」光碟1片，並於當
    日檢具上開購得之盜版光碟，向基隆市警察局刑警大隊偵四
    隊報案，經基隆市警察局刑警大隊向本院聲准發給搜索票後
    ，於98年6月11日下午5時30分許，至上址遊戲王電視遊樂器
    專賣店執行搜索，當場查獲丙○○經不知情之賴彥君（業經
    臺灣基隆地方法院檢察署檢察官以98年度偵字第2755號為不
    起訴處分確定）交付侵害光榮公司著作財產權及商標權之「
    真三國無雙5SPECIAL」及「無雙OROCHI蛇魔再臨」盜版遊戲
    光碟各1片、與未侵害光榮公司著作財產權及商標權之「鋼
    彈無雙2」、「戰國天下」、「太空戰士」各1片予客人李易
    瑾，並自同在場之客人林憶芬處扣得「惡魔獵人3特別版」1
    片，另扣得甲○○及丙○○所有供販賣盜版光碟所用之盜版
    光碟目錄10本，及進貨明細表7 張、出貨明細報表14張（起
    訴書誤載為15張）及出貨單1 張（起訴書誤為出貨明細表）
    ，而查悉上情。
三、案經光榮公司訴由基隆市警察局移送臺灣基隆地方法院檢察
    署檢察官偵查後起訴。
    理  由
壹、程序事項
    本件被告甲○○、丙○○所犯違反著作權法、商標法等案件
    ，非為死刑、無期徒刑、最輕本刑為3 年以上有期徒刑之罪
    ，或高等法院管轄第一審案件，其於準備程序進行中，先就
    被訴事實為有罪之陳述，經告知其簡式審判程序之旨，並聽
    取公訴人、被告2 人之意見後，本院業依刑事訴訟法第273
    條之1 第1 項之規定，裁定改以簡式審判程序進行本案之審
    理，是本件之證據調查，依同法第273 條之2 規定，不受同
    法第159 條第1 項、第161 條之2 、第161 條之3 、第163
    條之1 及第164 條至第170 條規定之限制，合先敘明。
貳、實體事項
一、認定事實所憑之證據及理由
    上開事實，業據被告甲○○及丙○○分別於偵查中、本院準
    備程序及審理中均坦承不諱，核與證人即告訴人光榮公司之
    告訴代理人丁○○、證人李易瑾及證人即查獲員警李秋貝分
    別於警詢時及偵查中所證述情節相符，並有臺北市保護著作
    財產權交流協會鑑識報告書1 份（見98年度偵字第2755號卷
    第37-39 頁）、中華民國商標註冊證影本1 紙（見同前偵卷
    第48-50 頁）、現場及查獲經過之光碟及翻拍照片36張（見
    同前偵卷第51-69 頁）附卷可稽，復有「真三國無雙5SPECI
    AL」盜版遊戲光碟2 片、「無雙OROCHI蛇魔」、「無雙OROC
    HI蛇魔再臨」盜版遊戲光碟各1 片、進貨明細報表7 張（影
    本見同前偵卷第70-76 頁）、出貨明細報表14張（影本見同
    前偵卷第77-90 頁）、出貨單1 張（影本見同前偵卷第91頁
    ）及盜版光碟目錄10本扣案可佐，被告2 人之自白核與事實
    相符，可以採信，綜上，本案事證明確，被告2 人犯行均堪
    認定，應依法論科。
二、論罪科刑及沒收
  (一)核被告甲○○、丙○○所為，均係犯著作權法第91條之1 第
    3 項、第2 項之散布侵害著作財權之光碟重製物罪及商標法
    第82條之販賣仿冒商標商品罪。按刑事政策若干犯罪行為態
    樣，本質上原具有反覆、延續實行之特徵，立法時既予特別
    歸類，定為犯罪構成要件之行為要素，則行為人基於概括之
    犯意，在密切接近之一定時、地持續實行之複次行為，倘依
    社會通念，於客觀上認為符合一個反覆、延續性之行為觀念
    者，於刑法評價上，即應僅成立一罪，俾免有重複評價、刑
    度超過罪責與不法內涵之疑慮，此即學理上所稱之「集合犯
    」，諸如職業性、營業性（如經營、常業）或收集性（如收
    集、散布、製造、販賣）等具有重複特質之犯罪均屬之。觀
    諸本案具體情節，被告2人係於98年4月中旬某日起至同年6
    月11日止，在上開遊戲王電視遊樂專賣店內，販賣違反著作
    權法及商標法之商品，並以此方式散布侵害著作財產權之光
    碟重製物，具有反覆實行之特性，且以高於販入之價格售出
    ，顯係基於單一之販賣、散布犯意及營利意圖，而反覆實施
    構成要件相同之犯行，依社會一般通念，於客觀上符合1 個
    反覆、延續性之行為觀念，自應評價為一集合行為，並各論
    以一罪。次按集合犯固因其行為特質而評價為包括一罪，然
    並非所有反覆實行之行為，皆一律認為包括一罪，仍須從行
    為人主觀犯意，自始係基於概括性，行為之時空上具有密切
    關係，且依社會通念，認屬包括之一罪為合理適當者，始足
    當之，否則仍應依實質競合予以併合處罰。尤以行為經警查
    獲時，其反社會性已具體表露，行為人已有受非難之認識，
    其包括一罪之犯行至此終止，如經司法機關為相關之處置（
    如具保、責付等）後，猶再犯罪，則主觀上顯係另行起意，
    客觀上其受一次評價之事由亦已消滅，自不得再以集合犯論
    （最高法院97年度台上字第3441號判決意旨參照）。經查，
    本件被告2人前因違反著作權法案件，為警於98年3月24日查
    獲，渠等對於違反著作權法之犯行應已有所認識，詎渠等復
    於前案為警查獲後之98年4 月中旬某日，猶販入本件查獲之
    盜版光碟，再次違反著作權法及商標法，依前揭最高法院判
    決意旨所示，渠等主觀上顯係另行起意，客觀上渠等受一次
    評價之事由亦已消滅，從而，本件渠等經起訴違反著作權法
    及商標法之行為，即與渠等前案無集合犯之包括一罪關係，
    而不為前案確定判決既判力效力所及，併此敘明。被告2 人
    間，有犯意聯絡及行為分擔，均為共同正犯。又被告2 人以
    一個販賣盜版光碟之行為，同時觸犯前揭著作權法及商標法
    之數罪名，為想像競合犯，應依刑法第55條規定，從一重之
    著作權法第91條之1第3項、第2 項之罪處斷。爰審酌商標具
    有辨識商品來源之功能，企業經營者通常經過相當時間並投
    入大量資金於商品之行銷及品質之改良，始得使該商標具有
    表彰品質之效果，而廣為消費者所信賴；而創作更係人類智
    慧之結晶，為促進人類社會進步及臻於美善之動力，均應受
    到保護。被告2人於98年3月24日即為警查獲在所經營之遊戲
    王電視遊樂器專賣店內販賣盜版遊戲光諜，竟不知悔改，為
    圖私利，意圖散布販賣，猶在所經營之遊戲王電視遊器專賣
    店內公開陳列販賣扣案如附表二所示之盜版遊戲光碟，顯然
    欠缺保護智慧財產權之觀念，其行為並已對商標權人之商譽
    及著作財產權人於市場上之合理收益造成損害，且就真正商
    標權所表彰之品質亦產生影響，並衡酌被告甲○○係遊戲王
    電視遊樂器專賣店名義負責人，被告丙○○係該店實際負責
    人，被告丙○○參與犯罪程度較深，暨衡酌被告2 人犯罪之
    動機、目的、行為方法、所生危害，被告2 人犯後業坦承犯
    行，且均與告訴人光榮公司達成和解，告訴人光榮公司並具
    狀表示認為已達對被告2 人警惕之目的，同意不予追究，有
    刑事陳報狀及賠償和解契約書各1份在卷可參，足見被告2人
    有悔悟之心等一切情狀，分別量處如主文所示之刑，以示懲
    儆。
  (二)末按，著作權法第98條規定：「犯第91條至第93條、第95條
    至第96條之1 之罪，供犯罪用或因犯罪所得之物，得沒收之
    。但犯第91條第3 項及第91條之1 第3 項之罪者，其得沒收
    之物，不以屬於犯人者為限。」商標法第83條規定：「犯前
    2 條之罪所製造、販賣、陳列、輸出或輸入之商品，或所提
    供於服務使用之物品或文書，不問屬於犯人與否，沒收之。
    。」經查，扣案如附表二所示盜版光碟4 片係被告2 人所有
    供犯著作權法第91條之1 第3 項、第2 項之罪所得之物，而
    扣案之盜版光碟目錄10本，亦係被告2 人所有供犯上開罪名
    所用之物，爰依著作權法第98條但書規定宣告沒收之。至被
    告2 人亦同犯商標法第82條之罪，依同法第83條之規定，同
    具義務沒收之規定，然本件係依從一重之著作權法第91條第
    3 項、第2 項規定處斷結果，逕以同法第98條但書規定為沒
    收宣告即屬已足，毋庸再贅以商標法第83條沒收之規定，附
    此敘明。另扣案如附表三編號1.至5.所示之物品，未經著作
    財產權人告訴，且檢察官亦未證明該等光碟內容之著作權人
    為何人及是否有著作權，本院無從認定此等光碟亦為非法重
    製他人享有著作財產權之物，難認與被告2 人犯行有關；附
    表三編號6.至8.號所示之物品，雖為本件被告2 人犯罪之證
    據，然與本案犯罪事無涉，且查無其他沒收依據，綜此，附
    表三所示之物品，均無庸為沒收諭知，併此敘明。
據上論斷，應依刑事訴訟法第284條之1、第273條之1第1項、第2
99條第1 項前段，著作權法第91條之1 第3 項、第2 項、第98條
但書，商標法第82條，刑法第11條、第28條、第55條，判決如主
文。
本案經檢察官乙○○到庭執行職務。
中    華    民    國    99    年    1     月    29    日
                  刑事第一庭法  官  劉桂金
以上正本證明與原本無異。
如不服本判決應於收受送達後10日內向本院提出上訴書狀，並應
敘述具體理由；其未敘述上訴理由者，應於上訴期間屆滿後20日
內向本院補提理由書(均須按他造當事人之人數附繕本)「切勿逕
送上級法院」。
中    華    民    國    99    年    1     月    29    日
                            書記官  劉如純
附錄論罪法條：
著作權法第91條之1 第2 項、第3 項：
明知係侵害著作財產權之重製物而散布或意圖散布而公開陳列或
持有者，處3 年以下有期徒刑，得併科新臺幣7 萬元以上75萬元
以下罰金。
犯前項之罪，其重製物為光碟者，處6 月以上3 年以下有期徒刑
，得併科新臺幣20萬元以上2 百萬元以下罰金。但違反第87條第
4 款 規定輸入之光碟，不在此限。
商標法第81條
未得商標權人或團體商標權人同意，有下列情形之一者，處3 年
以下有期徒刑、拘役或科或併科新臺幣20萬元以下罰金：
一、於同一商品或服務，使用相同之註冊商標或團體商標者。
二、於類似之商品或服務，使用相同之註冊商標或團體商標，有
    致相關消費者混淆誤認之虞者。
三、於同一或類似之商品或服務，使用近似於其註冊商標或團體
    商標之商標，有致相關消費者混淆誤認之虞者。
商標法第82條
明知為前條商品而販賣、意圖販賣而陳列、輸出或輸入者，處
1 年以下有期徒刑、拘役或科或併科新臺幣 5 萬元以下罰金。
 【附表一】
 ┌────┬──────┬───────────┬───┐
 │商標權人│商標圖樣與註│指定使用商品          │商標專│
 │        │冊號數      │                      │用期限│
 ├────┼──────┼───────────┼───┤
 │臺灣光榮│註冊號數    │商品類別第009類：     │91年9 │
 │綜合資訊│00000000號  │科學、航海、測量、攝影│月16日│
 │股份有限│            │、電影、光學、計重、計│起至  │
 │公司    │            │量、信號、檢查（監督）│101年9│
 │        │            │、救生和教學用具及儀器│月15止│
 │        │            │；聲音或影像記錄、傳送│日    │
 │        │            │或複製（再生）用器具；│      │
 │        │            │電力傳導、開關、轉換、│      │
 │        │            │蓄積、調節或控制用儀器│      │
 │        │            │及器具；磁性資料載體、│      │
 │        │            │記錄磁碟；自動販賣機及│      │
 │        │            │貨幣操作（管理）器具之│      │
 │        │            │機械裝置；現金出納機、│      │
 │        │            │計算機及資料處理設備；│      │
 │        │            │滅火器械。            │      │
 └────┴──────┴───────────┴───┘
 【附表二】
 ┌──┬─────┬──────┬──┐
 │編號│遊戲片名  │著作財產權人│數量│
 ├──┼─────┼──────┼──┤
 │1   │真三國無雙│臺灣光榮綜合│2片 │
 │    │5 SPECIAL │資訊股份有限│    │
 │    │          │公司        │    │
 ├──┼─────┼──────┼──┤
 │2   │無雙OROCHI│同上        │1片 │
 │    │蛇魔      │            │    │
 ├──┼─────┼──────┼──┤
 │3   │無雙OROCHI│同上        │1片 │
 │    │蛇魔再臨  │            │    │
 └──┴─────┴──────┴──┘
 【附表三】
 ┌──┬──────────┬────┐
 │編號│名稱                │數量    │
 ├──┼──────────┼────┤
 │1   │ALIEN SYADROME      │1片     │
 │    │註：證人丁○○於本案│        │
 │    │員警執行搜索前，向被│        │
 │    │告2人所購。         │        │
 ├──┼──────────┼────┤
 │2   │戰國天下            │1片     │
 │    │註：本案員警執行搜索│        │
 │    │時，當場查獲證人李易│        │
 │    │謹向被告2 人購入上開│        │
 │    │遊戲光碟，而加以扣案│        │
 │    │。                  │        │
 ├──┼──────────┼────┤
 │3   │FINAL FANTASY X     │1片     │
 │    │（中譯：太空戰士10）│        │
 │    │註：本案員警執行搜索│        │
 │    │時，當場查獲證人李易│        │
 │    │謹向被告2 人購入上開│        │
 │    │遊戲光碟，而加以扣案│        │
 │    │。                  │        │
 ├──┼──────────┼────┤
 │4   │剛彈無雙2           │1片     │
 │    │註：本案員警執行搜索│        │
 │    │時，當場查獲證人李易│        │
 │    │謹向被告2人購入上開 │        │
 │    │遊戲光碟，而加以搜索│        │
 │    │。                  │        │
 ├──┼──────────┼────┤
 │5   │惡魔獵人3           │1片     │
 │    │註：本案員警執行搜索│        │
 │    │時，在店內客人林憶芬│        │
 │    │處扣得，林憶芬稱係購│        │
 │    │自他處，持往詢問被告│        │
 │    │2人是否可以把玩。   │        │
 ├──┼──────────┼────┤
 │6   │進貨明細表          │7張     │
 ├──┼──────────┼────┤
 │7   │出貨明細報表        │14張    │
 ├──┼──────────┼────┤
 │8   │出貨單              │1張     │
 └──┴──────────┴────┘

司法院資訊處製作；財團法人民間司法改革基金會備份。
